臺灣臺中地方法院民事判決
110年度訴字第2127號
原      告  林佳諳  

被      告  許宗仁  

訴訟代理人  黃國偉律師
複  代理人  鄭天晴律師
上列當事人間請求損害賠償事件，本院於民國111年4月13日言詞
辯論終結，判決如下：
    主      文
原告之訴及假執行之聲請均駁回。
訴訟費用由原告負擔。
    事實及理由
壹、原告主張：
一、兩造曾於民國106、107年間居住於臺中市西屯區市○○○路000
    號惠宇時代觀邸社區，兩造曾因公設使用等問題意見不同，
    然被告竟因此挾怨，多次在社區之公共空間，怒目緊盯原告
    當時年僅10歲的女兒，原告為保護女兒免於生活在恐懼中，
    故於107年9月9日該社區區分所有權人會議中發言（下稱107
    年區權會），促使全體住戶慮及曾發生在原告身上之事件，
    避免其他住戶再遭受同樣之對待。然被告竟當場向在場眾人
    陳稱：「林佳諳自稱是彰化黑道」，而對原告為不實指控。
    嗣被告以原告於107年區權會之發言侵害其名譽權為由，對
    原告訴請損害賠償，於本院109年度訴字第2729號事件審理
    中（下稱2729號事件，該事件卷宗稱2729號卷），又以109
    年8月4日民事起訴狀暨聲請調查證據狀、109年9月29日民事
    準備狀、110年2月1日補充言詞辯論意旨狀，及於110年3月2
    6日言詞辯論程序中，多次不實指控原告曾向被告自稱是彰
    化黑道等情。被告上開行為不法侵害原告之名譽權，原告因
    此受有精神上痛苦等非財產上損害。
二、原告於107年區權會當天，並未當場聽聞被告向在場眾人陳
    稱：「林佳諳自稱是彰化黑道」等語，係至2729號事件審理
    時，因被告提出109年8月4日民事起訴狀暨聲請調查證據狀
    始知悉，故原告就被告於107年區權會侵害其名譽權行為部
    分於本件請求侵權行為損害賠償，未罹於時效。爰依民法第
    184條第1項、第195條第1項規定，請求被告賠償精神慰撫金
    新臺幣（下同）30萬元等語。
三、並聲明（見本院卷第13頁）：1、被告應給付原告30萬元，
    及自起訴狀繕本送達翌日起至清償日止，按年利率百分之五
    計算之利息。2、被告應將起訴狀附件1「道歉聲明」之全部
    内容，以16號字體，張貼於惠宇時代觀邸社區内之佈告欄1
    個月。3、第1項聲明部分，願供擔保請准宣告假執行。
貳、被告則以：
一、被告於107年初因公設使用問題，曾委請社區管理員轉告原
    告，請其女兒及其同學使用韻律室及出入大廳時「注意音量
    」，嗣原告於同年3月31日請管理員致電被告，說原告在大
    廳櫃檯等候被告，待被告與原告見面時，二人爆發口角衝突
    ，原告即向被告強調「自己是彰化黑道」。因原告於107年
    區權會之發言，將被告抹黑為惡鄰、不良份子、變態，被告
    始提及「原告曾恐嚇被告，表示自己是彰化黑道」此一客觀
    事實，並無侵害原告名譽權之主觀意圖。
二、被告於2729號事件以書狀所為關於其於107年區權會上開言
    論之主張，係為使承審法官瞭解兩造糾紛之始末，並非基於
    貶損原告之社會評價，無從構成侵害名譽權之行為。至於被
    告110年3月26日言詞辯論程序中以言詞所為相關陳述，係被
    告依承審法官指揮，提出舉證並承認確有於107年區權會發
    表上開言論，亦難謂被告有何基於貶損原告社會評價之目的
    可言等語置辯。並聲明：原告之訴及假執行之聲請均駁回，
    如受不利判決，願供擔保請准免予假執行。
參、兩造不爭執事項（見本院卷第169-170頁）：
一、被告於107年區權會中稱：「她（指原告）還恐嚇我說她是
    彰化黑道的內」。被告並於2729號事件進行中，於110年1月
    22日陳報狀十第4頁以提出錄音譯文之方式，第一次提及其
    有於上開時地為上開陳述（見2729號卷二第104頁）。並於1
    10年3月26日言詞辯論期日，稱其有於107年9月9日為上開陳
    述（見同卷二第192頁）。
二、被告於2729號事件審理中，於109年8月4日民事起訴狀暨聲
    請調查證據狀第4頁主張：原告於107年3月31日大聲對被告
    嗆說「她（原告）是彰化黑道，並且說她剛剛在櫃時就跟葉
    柏伸說過她是彰化黑道」等語（見2729號卷一第18頁），嗣
    於109年9月29日準備一狀第6頁（見同卷一第234頁）、110
    年2月1日補充言詞辯論意旨狀第23頁（見同卷二第139頁）
    ，亦為相同之主張。
肆、得心證之理由：　　
一、惠宇時代觀邸社區於107年9月9日召開107年區權會，過程中
    有如下情形：
（一）該社區於107年9月9日於會議室召開107年區權會，會議室
      前方掛有紅底白字布條「惠宇時代觀邸社區第十二屆第一
      次...」，除原告外尚有其他住戶在場，原告站立手持麥
      克風發言，發言途中，原告有將銅管放置桌面發出聲響2
      次，並稱：「我跟她（指原告女兒）說有一個人弄妳的時
      候，把妳的書包往他臉上砸，用妳的手機敲他的雞雞，十
      歲女兒自從住在這棟大樓以後，我要教她這個，我告訴妳
      說都不要怕，我這個東西放包包裡面，恁爸兜就用甩上去
      的（手握銅管往上甩後放置桌上碰撞出聲音）…」等情，
      業據被告提出錄影光碟為證，原告亦不爭執係現場當時情
      況，並據本院勘驗屬實（見本院卷第195-196頁、227-228
      頁），堪信真實。
（二）原告續以：「…所以各位住戶都在場，我只想把這件事情
      公開，大家都需要預防這些事情，我不知道你們預防過沒
      有，如果有人要跟我一起預防的，歡迎跟我加LINE，歡迎
      跟我要樣品，我們家樣品歸土咖（滿地是），謝謝，不好
      意思，佔用大家時間」等語。隨後被告稱：「那個，來，
      那個給我」，會議主席即訴外人林彩芬稱：「13C林小姐
      滿腹委曲吼，不好意思讓你住得這麼委曲，那因為你的那
      個提案你裡面對管委會的建議蠻多吼，那我們就留待給那
      個我們下一屆管委會來討論說該怎麼防治，該怎麼做設施
      的那個部分」，被告又稱：「那個…」，林彩芬稱：「現
      在因為已經提出問題了，現在可以決定要怎麼處理嗎？」
      ，被告復稱：「慢著慢著…」，林彩芬稱：「剛剛她提的
      問題喔…」，被告再稱：「慢著慢著…沒有，你先聽我講，
      這個」（此段時間同時有女聲講話的聲音），此時社區另
      一住戶即訴外人吳金虎稱：「（台語）你兜是13B喔，那
      欸這寫攏你？」（眾人大笑）、「阿西安吶？」（眾人笑
      聲結束），被告回稱：「（台語）你為瞎咪供系挖？」，
      吳金虎又稱：「（台語）挖嘸供系你，阿這嘸系13B，阿
      這嘸系寫13B？」，被告回稱：「嘿啊，啊所以我跟你講
      一件事吼，這完全是，她（指原告）講得很多都不是事實
      。第一次她帶了…她當時…管委、環保委員她帶二、三十人
      來跟我講話…」（現場無其他明顯聲響），吳金虎再稱：
      「我們沒有時間聽你們再講這些，好不好」（現場無其他
      明顯聲響），被告又回稱：「可是，我、我要…（大聲）
      她、她還恐嚇我說她是彰化黑道的內」（現場無其他明顯
      聲響），其他住戶乃稱：「我們現在是在區權會吼，我們
      沒時間聽這個東西…」，被告大聲回稱：「對啊，對啊，
      她、她怎麼這樣講我內」（現場無其他明顯聲響）等情，
      亦據被告提出惠宇時代觀邸社區管委會提供之錄音光碟為
      證，原告亦不爭執係現場當時情況，並據本院勘驗屬實（
      見本院卷第197-198頁），堪信真實。　
二、由上開會議經過可知，原告以銅管作為道具在會議中發言，
    而被告於其他住戶認為其係原告發言內容所指涉之對象後，
    被告因對原告之發言內容有意見而急於辯解，但會議主席未
    予置理，又遭其他住戶阻止，被告故而當眾指稱「原告恐嚇
    被告說她是彰化黑道的內」（下稱系爭言論）等語。而依錄
    音光碟之內容，被告於發表系爭言論前，與住戶吳金虎已有
    言語交鋒，自為眾住戶所矚目；而被告於發表系爭言論時，
    當時會議室內並無其他聲響，原告既未離開會議室，自可當
    場聽聞被告發表系爭言論。是原告主張其並未當場聽聞云云
    ，顯與常情不符，殊無可取。
三、因侵權行為所生之損害賠償請求權，自請求權人知有損害及
    賠償義務人時起，2年間不行使而消滅，民法第197條第1項
    前段定有明文。原告於107年9月9日即已當場聽聞被告發表
    系爭言論，惟於110年6月2日始提起本件訴訟向被告請求侵
    權行為損害賠償，則被告辯稱已罹於2年時效等語，自屬可
    採，而得拒絕原告之請求。是原告以被告於107年9月9日發
    表系爭言論，請求被告負侵權行為損害賠償責任，要屬無據
    ，不應准許。　
四、被告以原告於107年區權會之發言侵害其名譽權為由，對原
    告訴請損害賠償，於2729號事件審理時，被告以109年8月4
    日民事起訴狀暨聲請調查證據狀、109年9月29日民事準備狀
    、110年2月1日補充言詞辯論意旨狀，及於110年3月26日言
    詞辯論程序中，多次提及有關於系爭言論之事等情，為兩造
    所不爭執（見不爭執事項一、二），復據本院調閱2729號卷
    查核屬實。因被告於107年區權會發表之系爭言論，係對原
    告於107年區權會之發言內容提出異議，二者間有密切關連
    ，是被告於2729號事件以書狀及於言詞辯論時關於系爭言論
    之陳述，係與訟爭事項有密切相關之事項，目的在提供承審
    法官做為判斷之訴訟資料，難認有何侵害原告名譽之故意或
    過失。準此，原告以被告於2729號事件以書狀及於言詞辯論
    時關於系爭言論之陳述，係侵害其名譽權，而請求被告損害
    賠償，亦屬無據，不應准許。
伍、綜上所述，原告依侵權行為之法律關係，請求被告給付原告
    精神賠償30萬元，及自起訴狀繕本送達翌日起至清償日止，
    按年利率百分之五計算之利息，及請求被告應將起訴狀附件
    1「道歉聲明」之全部内容，以16號字體，張貼於惠宇時代
    觀邸社區内之佈告欄1個月，均為無理由，應予駁回。原告
    之訴既無理由，則其假執行之聲請亦失所附麗，併予駁回。
陸、本件事證已臻明確，兩造其餘訴訟資料及攻擊防禦方法，經
    本院審酌後，認與判決結果尚不生影響，無逐一論述之必要
    ，附此敘明。
柒、據上論結，本件原告之訴為無理由，依民事訴訟法第78條，
    判決如主文。 
中　　華　　民　　國　　111 　年　　4 　　月　　20　　日
                  民事第三庭    法  官  陳宗賢
正本係照原本作成。
如對本判決上訴，須於判決送達後20日內向本院提出上訴狀。如
委任律師提起上訴者，應一併繳納上訴審裁判費。
中　　華　　民　　國　　111 　年　　4 　　月　　20　　日
                                書記官  林玉門